臺灣新竹地方法院民事判決　八十四年重訴字第一六六號
　　原　　　告　韋柏實業有限公司
　　法定代理人　丙○○○
　　訴訟代理人　丁○○
　　複　代理人　甲○○
　　訴訟代理人　乙○○
　　被　　　告　戊○○
右當事人間請求損害賠償事件，本院判決如左：
    主    文
被告應給付原告新台幣貳拾肆萬玖仟陸佰肆拾伍元，及自民國九十年七月五日起至清
償日止按年息百分之五計算之利息。
原告其餘之訴駁回。
訴訟費用由被告負擔十分之二；餘由原告負擔。
本判決第一項於原告以新台幣捌萬仟元供擔保後，得假執行；但被告如於假執行程
序實施前，以新台幣貳拾肆萬玖仟陸佰肆拾伍元為原告預供擔保，得免為假執行。
原告其餘假執行之聲請駁回。
    事　　實
壹、原告方面：
  一聲明：(一)被告應給付原告新台幣（下同）一百二十三萬七千一百元及自民國九十
          年六月二十六日民事辯論意旨狀繕本送達翌日起至清償日止按年息百分之
          五計算之利息。(二)聲請以供擔保為條件之假執行宣告
  二陳述：
    (一)被告戊○○係新竹市○○路○段三八三號「京州川菜館」之經理，負責該餐廳
      營業，該棟建築物一、二樓經營「京州川菜館」，三樓部份則由原告使用。被
      告應注意該餐廳一樓櫃臺之電器及電線設備，須隨時維修，且不可存放助燃物
      品，以免電器、電線設備因老舊故障或破損引起短路、漏電，而波及助燃物品
      ，發生火災。且依其情形並無不能注意之情事，竟疏未注意維修電器、電線設
      備，且貿然存放若干酒精膏於一樓櫃臺內，以致於八十三年十一月五日凌晨零
      時三十五分許，該棟建築物未有人身處其內時之一樓櫃臺內之電線發生短路起
      火，並延燃置放於該櫃臺內之上揭酒精膏，瞬間引起大火，該棟建築物隨之燒
      燬，致生公共危險之事實，業據本院以八十四年度自字第一一號刑事判決認
      定綦詳。
    (二)被告過失之侵權行為致原告屋內結構、裝潢及生財設備全毀，其損失依中國不
      動產鑑定中心股份有限公司（下簡稱中國不動產鑑定公司）於八十七年三月十
      六日出具之火災損害研究報告書鑑定原告財物損失為一百二十三萬七千一百元
      。為此，依侵權行為之法律關係請求被告給付原告一百二十三萬七千一百元及
      自九十年六月二十六日民事辯論意旨狀繕本送達翌日起至清償日止按年息百分
      之五計算之利息。
  三證據：提出室內配置財物清單及發票、本院八十四年度自字第一一號刑事判決
          書、火災鑑定研究報告書各一份（均為影本）為證。
貳、被告方面：
  一聲明：(一)原告之訴及假執行之聲請均駁回。(二)如受不利判決願供擔保請准免為假
          執行。
  二陳述：
    (一)伊僅負責京州川菜館餐廳現場營業，其餘事項均由訴外人謝佳芳（原名謝秀春
      ）處理，伊對該餐廳之建築及設施並不過問，則原告就伊對京州川菜館之燒毀
      應負過失責任乙節，即負有舉證責任。
    (二)伊否認該餐廳址三樓有供原告使用之事實，則原告對於有使用該餐廳三樓之事
      實，及於其占有使用期間遭燒毀之事實有舉證之責。原告為一公司組織，苟有
      使用前述建物三樓之必要，何以未與京州川菜館負責人簽訂租賃契約？倘原告
      有承租並繳付租金之事實，為何未於支付租金時，先行依規定之扣繳率先扣繳
      ，於次月十日前將上一月內所扣繳之稅款向國庫繳清？
    (三)又伊否認原告有任何物品放置在該餐廳三樓，則原告對於放置在該處遭燒毀之
      物品亦有舉證之責。
    (四)依中國不動產鑑定公司於八十七年八月十四日鑑定所出具之火災損害鑑定補充
      研究報告書所附之火災損失評估明細，所損失金額只有四十萬三千三百元，前
      後鑑定已有不同，縱欲採信，應以八十七年八月十四日之鑑定較為可採。且依
      該火災損害鑑定補充研究報告書所附之損失價值評估明細表，標號第四六、四
      七、五十至五四項所列之天花板等設施，均應屬第三樓房屋之成分而為房屋所
      有人之被告所有，故該等設施縱有損害，原告非得向被告請求損害賠償；至其
      他編號物品所生損害，原告亦無法證明該等物品為原告所購，且火災發生時為
      原告所有，原告亦不得向伊請求損害賠償。
    (五)被告與訴外人謝佳芳對原告係負連帶損害賠償責任，而原告向謝佳芳之損害賠
      償請求權部分已罹於時效，依民法第二百七十六條，被告亦僅負二分之一責任
      。
  三證據：提出火災鑑定研究補充報告書影本一份為證。
、本院依職權調閱本院八十四年度自字第一一號、八十四年度易字第一七五一號
    刑事案件歷審案卷及本院八十四年度訴字第一一七一號民事案卷。
    理　　由
一、本件原告主張：被告戊○○係新竹市○○路○段三八三號「京州川菜館」之經理
    ，負責該餐廳營業，該棟建築物一、二樓經營「京州川菜館」，三樓部份則由伊
    使用。被告應注意該餐廳一樓櫃臺之電器及電線設備，須隨時維修，且不可存放
    助燃物品，以免電器、電線設備因老舊故障或破損引起短路、漏電，而波及助燃
    物品，發生火災。且依其情形並無不能注意之情事，竟疏未注意維修電器、電線
    設備，且貿然存放若干酒精膏於一樓櫃臺內，以致於八十三年十一月五日凌晨零
    時三十五分許，該棟建築物未有人身處其內時之一樓櫃臺內之電線發生短路起火
    ，並延燃置放於該櫃臺內之上揭酒精膏，瞬間引起大火，全棟建築物隨之燒燬，
    伊因被告過失之侵權行為致該建物三樓內結構、裝潢及生財設備全毀，財物損失
    為一百二十三萬七千一百元。為此，依侵權行為之法律關係請求被告給付原告一
    百二十三萬七千一百元及自九十年六月二十六日民事辯論意旨狀繕本送達翌日起
    至清償日止按年息百分之五計算之利息等語。
二、被告則以：伊僅負責京州川菜館餐廳現場營業，其餘事項均由另一訴外人謝佳芳
    處理，伊對該餐廳之建築及設施並不過問；伊否認該餐廳址三樓有供原告使用及
    原告有任何物品放置在該餐廳三樓之事實，原告就伊對京州川菜館之燒毀應負過
    失責任、原告使用該餐廳三樓而於其占有使用期間遭燒毀及其放置在該處遭燒毀
    之物品等情，即負有舉證責任。又原告所損失金額只有四十萬三千三百元，且關
    於天花板等設施，均應屬第三樓房屋之成分而為伊所有，原告非得向伊請求損害
    賠償。另被告與訴外人謝佳芳對原告係負連帶損害賠償責任，而原告向謝佳芳之
    損害賠償請求權部分已罹於時效，依法伊亦僅負二分之一責任等語。
三、本件爭點及本院判斷：
  (一)被告就本件火災之發生有無故意或過失及因果關係？
    1.查被告戊○○與訴外人謝佳芳、彭葉迺蓉共同醵資搭建坐落新竹市○○路○段
      三八三號三層樓鋼骨鐵皮屋，被告為該屋所有人之一，其等並在一、二樓經營
      「京州川菜館」，由被告與謝佳芳二人擔任經理，負責該餐廳營業，三樓部分
      則由原告承租使用。被告係該餐廳現場經理，應注意該餐廳一樓櫃臺之電器及
      電線設備，須隨時維修，且不可存放助燃物品，以免電器、電線設備因老舊故
      障或破損引起短路、漏電，而波及助燃物品，發生火災，依其情形並無不能注
      意之情事，竟疏未注意維修電器、電線設備，且貿然存放若干酒精膏於一樓櫃
      臺內，致於八十三年十一月五日凌晨零時三十五分許，該棟建築物因所有人員
      均已下班而未有人身處其內時，一樓櫃台內之電線發生短路起火，並延燃置放
      於該櫃台內之酒精膏，瞬間引起大火，該棟建築物連同三樓原告所有置於屋內
      之辦公桌椅、裝潢設備，均告燒燬，而致生公共危險等事實，已據臺灣高等法
      院以八十五年上易字第五０四號刑事判決認定綦詳，並於判決理由欄載明：「
      (一)、依卷附新竹市火災鑑定委員會現場勘查記錄：「三、起火點之研判：１、
      現場燃燒情形以壹樓進門右側櫃臺附近最為嚴重。天花板上空調風管於櫃臺附
      近有受燒掉落情形。２、從櫃臺上方處觀察，其建築物天花板（鋼板及鋼樑）
      ，因受高溫後彎曲現象比其他處天花板較為嚴重。３、綜合上述各點研判起火
      點即為一樓櫃臺附近。四、起火原因之研判：１、檢視起火戶之門窗發現並無
      外力破壞進入之情形，故排除因外力侵入人為縱火之可能。２、檢視起火處所
      附近並無放自燃之物品，且經清理現場亦未發現自燃物燃燒後殘留跡象，故排
      除因化學品自燃引起火災之可能。３、檢視火點並經清理現場後發現該起火處
      所有電線短路熔痕，故不排除電線短路引起火災之可能。４、雖然火警時間距
      離打烊時間約二小時，但無法完全排除人為遺留火種之可能。５、據本市火災
      鑑定委員會對起火原因之勘查情形如下：『起火點櫃臺附近發現電線有明顯短
      路，融化情形，故因電器設備故障引起短路或漏電致生火災之可能性較高』。
      結論：新竹市○區○○里○○路○段三八三號火警案經現場勘查並綜合研判結
      果，起火原因以電器設備故障引起短路或漏電致生火災之可能性較高」等語，
      並經證人即新竹市警察局消防隊第二分隊隊員許惠綜於上開公共危險案件偵查
      中證述：本件火災原因，研判係一樓櫃臺處電線短路，且旁邊有酒精膏助燃等
      情屬實，且有新竹市警察局消防警察隊火場勘查現場圖、火災調查初勘表、照
      片等件附於上開案件足稽，本件係因上開餐廳一樓櫃檯電器、電線疏於維修，
      發生短路起火，並波及置於該櫃臺處之酒精膏所致至明。(二)、被告既為前開餐
      廳之現場經理，關於該餐廳櫃臺之電器及電線設備之維修，及易燃物品之存放
      等安全措施，均與其經營餐廳業務之執行息息相關，被告自應隨時注意，以免
      電器、電線設備因老舊故障或破損引起短路、漏電，而波及助燃物品，發生火
      災。本件且無不能注意之情事，被告竟疏未注意維修電器、電線設備，且貿然
      存放若干酒精膏於一樓櫃臺內，以致電線發生短線起火，並延燃置放於該櫃臺
      內之上揭酒精膏，瞬間引起大火，致燒燬該棟建築物及自訴人所有置於屋內之
      辦公桌椅、裝潢設備，其於火災之發生顯有過失，其過失行為與與火災之發生
      應有相當因果關係，是以被告上開之所辯，顯係卸責之詞，不足採信。(三)、本
      件火災除燒燬被告經營之餐廳外，並延燒及自訴人所有之物品、設備等物，顯
      已致生公共危險。是以罪證明確，被告犯行洵堪認定。」等語，因而判處被告
      戊○○失火燒燬他人所有之辦公桌椅、裝潢設備，致生公共危險，處拘役參拾
      日，如易科罰金，以參佰元折算壹日之罪刑確定，業經本院調閱上開案件歷審
      卷證並核閱無誤。是被告就本件火災之發生有過失，且就該餐廳三樓遭燒毀之
      結果有因果關係乙節，至堪認定。被告否認其就火災之發生有故意或過失云云
      ，顯非可取。
  (二)系爭房屋三樓是否確為原告所占有使用？
    1.被告雖否認該餐廳建物三樓供原告使用乙節。惟查，證人即原告法定代理人之
      子丁○○於本院八十四年度訴字第一一七一號民事事件訊問時證稱：新竹市○
      ○路○段三八三號三樓是伊與彭國龍一起向被告（指謝佳芳）承租的，原來租
      金由彭國龍轉給被告，後來則由原告直接交給房東等語（見本院八十四年度訴
      字第一一七一號侵權行為損害賠償事件八十七年七月二十七日言詞辯論筆錄）
      ，核與證人彭國龍證稱：「系爭房屋座落之土地是我租給被告（指謝佳芳），
      也介紹丁○○向被告租三樓。」等語，互核相符。又證人何鳳吟證稱：伊在八
      十二年至八十三年在原告公司擔任會計及秘書，原告向京州川菜館餐廳承租三
      樓作為辦公室，八十三年十一月五日該處遭燒毀，屋內東西都是原告的等語；
      證人姜志弘證稱：伊與兩造都很熟，系爭房屋三樓是原告公司，在伊的觀念裡
      ，韋柏有很多企業，有韋柏實業與建設公司，應都在裡面辦公等語（均見前開
      民事事件八十五年六月十四日言詞辯論筆錄）。足見新竹市○○路○段三八三
      號三樓，確為原告所占有使用，應堪認定。參諸原告自八十二年十一月起至八
      十三年十月止，每月均有繳付京州川菜館房租三萬元，並分別由廖明智、劉嘉
      雯、謝秀春等人簽收，有原告所提付款簽收簿影本一份附於本院八十四年度訴
      字第一一七一號民事(二)卷內可佐，即訴外人謝秀春於本院八十四年度自字第一
      一號刑事案件中亦自陳：系爭房屋三樓確實有出租他人之事實（見該案卷第
      十三頁）。從而，原告主張：伊占有使用新竹市○○路○段三八三號京州川菜
      館之三樓之情，堪予採信。被告雖另抗辯以：京州川菜館未與原告簽訂租賃契
      約云云，然原告既有繳付租金之事實業如前述，其抗辯顯屬無據，姑不論原告
      是否確與京州川菜館簽訂租賃契約，其承租與否仍不足推翻前述原告占有使用
      系爭房屋三樓之事實，故被告否認該餐廳址三樓有供原告使用云云，並非可採
      。
  (三)系爭房屋三樓內之生財器具等物品是何人所有？
    按占有人於占有物上，行使之權利，推定其適法有此權利，民法第九百四十三條
    定有明文。故占有人對占有物主張係基於所有權而占有者，倘他人對於占有人爭
    執所有權者，應由該他人提出確切憑證，以證明其主張之真實，否則不論占有人
    能否舉證或其所舉證據有無瑕疵，均應認該他人之主張為無理由。本件原告主張
    ：新竹市○○路○段三八三號房屋三樓內之生財器具均為其所有等語，被告雖否
    認之，然查，原告占有使用新竹市○○路○段三八三號房屋三樓之事實既經認定
    而證人傅健晟、韓吳興亦均證實被告確實有裝潢、擺置物品於該處（見本院八十
    四年度訴字第一一七一號民事事件八十七年十二月十一日訊問筆錄），則該處物
    品依前開法條之規定，自應推定原告所占有之屋內裝潢及生財器具等物品為原告
    所有。被告空言否認原告有任何物品放置在該餐廳三樓，並抗辯稱：原告對於放
    置在該處遭燒毀之物品有舉證之責云云，即無可採。
  (四)系爭房屋三樓因本件火災所造成原告財產上損害若干？
    1.被告因過失燒毀原告系爭房屋，既經認定，則其對於原告因而所受之損害，自
      應負賠償責任。
    2.本件原告主張：伊於系爭房屋內之物品種類及價值，應如中國不動產鑑定公司
      於八十七年三月十六日之火災損害研究報告書內所載之內容等語，並提出室內
      配置財物清單及發票一份以為佐證；被告以：依該公司於八十七年八月十四日
      鑑定所出具之火災損害鑑定補充研究報告書所附之火災損失評估明細，原告所
      損失金額只有四十萬三千三百元云云，資為抗辯。
    3.經查，本院八十四年度訴字第一一七一號民事事件，曾委託中國不動產鑑定公
      司就系爭房屋三樓因火災之財物損失及價值就現場錄影帶所示可明確看出之物
      品為鑑定（見該案件八十七年七月二十七日言詞辯論筆錄），經該公司於八十
      七年八月十四日鑑定後出具八十七年八月十七日（八七）訴臺豐字第二００一
      號火災損害鑑定補充研究報告書暨所附之火災損失評估明細，鑑定認原告損失
      金額為四十萬三千三百元，有前開鑑定報告一份在卷可佐。觀之該報告書上載
      明：「茲受命臺灣新竹地方法院八十七年新院鑫民格字第四０一九號函辦理，
      就鈞院檢附火災建物三樓平面圖、地圖謄本影本及室內配置清單鑑定其座落新
      竹市○○路○段三八三號火災建物三樓由錄影帶影像之中可辨識價值若干」等
      語，及鑑定人莊宜昕到庭陳稱：「我是中國不動產鑑定公司人員，八十七年八
      月十四日之報告書我有參與，是依錄影帶判斷可辨識物品，依物品形狀、殘跡
      ，此報告有對照明細表再比對錄影帶，．．．，能判斷的才列出來，且已完全
      列出來，．．．。」等語綦詳。是該報告中所附「火災損失價值評估明細表」
      所載物品，確屬火災當時現存於系爭房屋內而仍可辨識者，且價值為四十萬三
      千三百元乙節，應堪認定。
    4.按動產因附合而為不動產之重要成分者，不動產所有人，取得動產所有權，民
      法第八百十一條定有明文。次按動產因附合於不動產而歸不動產所有人取得其
      所有權者，以動產因附合而成為不動產之重要成分為要件。而附合係指動產與
      不動產相結合，而為不動產重要成分；或動產與動產相結合，非毀損不能分離
      或分離需費過鉅，因而發生動產所有權變動之法律事實，若附合後仍獨立於不
      動產之外者，不動產所有人尚不能取得動產之所有權，此觀民法第八百十一條
      之規定自明。又所謂成為不動產之重要成分，係指此種結合具有固定性、繼續
      性，而未成為另一獨立之定著物而言。被告抗辯稱：該火災損害鑑定補充研究
      報告書所附之損失價值評估明細表，標號第四六、四七、五十至五四項所列之
      天花板等設施，均應屬第三樓房屋之成分而為房屋所有人之被告所有，故該等
      設施縱有損害，亦非原告得向被告求償等語。經查，核之前開火災損害鑑定補
      充研究報告書所附之火災損失評估明細表，其中第五十項之主樓梯扶手、第五
      一項主樓梯地板、第五三項男女廁所共四間磚造、第五四項男小便二間磚造施
      工，衡諸常情已附合於系爭房屋，而各屬非毀損不能分離及分離需費過鉅之程
      度，應歸不動產之所有權人所有。而被告為系爭房屋之所有權人乙節為原告所
      不爭，故上開項目原告已非所有權人，則此部分物品價值應予扣除，至被告主
      張標號第四六、四七、五二項部分，尚屬不能證明已附合成為系爭不動產之一
      部分，被告主張應扣除此部分物品價值，即無理由。從而，原告因本件火災遭
      燒毀而仍可辨識之部分，扣除前開已附合為不動產一部份者，其價值為三十七
      萬八千三百元。
    5.末按當事人已證明受有損害而不能證明其數額或證明顯有重大困難者，法院應
      審酌一切情況，依所得心證定其數額，民事訴訟法第二百二十二條第二項定有
      明文。查鑑定人莊宜昕另陳稱：「依錄影帶比照明細表，．．．，還有一些無
      法判斷的東西無法列入，且火災現場凌亂，能辨識出者約六、七成，餘不能辨
      識，天花板、看板在錄影帶可看殘架，地板部分依錄影帶無法判斷。」等語，
      而證人何鳳吟亦證稱：八十三年十一月五日原告公司內東西全部被燒毀，伊有
      至現場攝影等語，足見原告確有部分物品因燒毀達不能辨識之程度，以致於無
      法判斷其價值。又火災之發生常導致物品嚴重毀損甚或滅失，欲強令原告證明
      因火災所燒毀之物品價值，本即有重大之困難，故依首開法條之規定，本院自
      應依職權定其受有損害但不能詳加證明之數額。經審酌前開鑑定人莊宜昕所陳
      該鑑定報告就得明確辨識者，僅佔燒毀物品之六、七成，其餘均不能辨識乙節
      ，及原告所提室內配置財物清單及發票一份，本院認為原告不能證明之損害數
      額應為能辨識部分之三成，即十二萬零九百九十元（計算方式：403300×3/10
      ＝120990），始為允當。
    6.依上查證及說明，本院認定原告因本件火災所受之損害為四十九萬九千二百九
      十元（計算方式：378300＋120990＝499290）。
  (五)被告就本件原告損失所應分擔之損害賠償責任比例？
    1.查訴外人謝佳芳既經本院以八十四年度易字第四三一四號刑事判決認定對於本
      件火災亦應負過失罪責，而判處公共危險罪刑確定，業經本院依職權調閱該刑
      事案件歷審案卷核閱屬實。依民法第一百八十五條第一項前段規定：「數人共
      同不法侵害他人之權利者，連帶負損害賠償責任」，則被告主張：訴外人謝佳
      芳應與伊就系爭火災原告所受損害負連帶賠償責任乙節，即屬可取。
    2.按債權人向連帶債務人中之一人免除債務，而無消滅全部債務之意思表示者，
      除該債務人應分擔之部分外，他債務人仍不免其責任。前項規定，於連帶債務
      人中之一人消滅時效已完成者準用之，民法第二百七十六條定有明文。
    3.被告抗辯稱：伊與訴外人謝佳芳對原告係負連帶損害賠償責任，而原告向謝佳
      芳之損害賠償請求權部分已罹於時效，被告僅負二分之一責任等語。經查，原
      告雖曾於八十四年十二月五日向訴外人謝佳芳起訴請求賠償因本件火災所受之
      損失，然業於八十八年十月八日因連續遲誤辯論期日而依法視為撤回，有本院
      八十四年度訴字第一一七一號民事案卷在卷可稽。是原告對於謝佳芳關於侵權
      行為損害賠償請求權之時效，已罹於民法第一百九十七條所訂之二年時效期間
      。而被告與訴外人謝佳芳就本件火災發生所應負之過失責任，應以各二分之一
      為適當，故被告前開抗辯為有理由，依前開民法第二百七十六條之規定，被告
      對於原告所負之損害賠償責任應限於原告所受損害之二分之一，即二十四萬九
      千六百四十五元。
四、綜上所述，原告主張被告應賠償伊因本件火災所受損害一百二十三萬七千一百元
    及自九十年六月二十六日民事辯論意旨狀繕本送達翌日（即九十年七月五日）起
    至清償日止按年息百分之五計算之利息，於不逾二十四萬九千六百元及依上開方
    式計算之利息部分，為有理由，應予准許，逾此部分為無理由，應予駁回。
五、原告陳明願供擔保，聲請宣告假執行，經核其勝訴部份，合於法律之規定，爰酌
    定相當之擔保金額宣告之；其餘假執行之聲請，因訴之駁回而失所依附，不予准
    許。
六、本件事證已臻明確，兩造其餘攻擊防禦方法及舉證，核與判決結果無影響，爰不
    另一一論述，附此敘明。
七、據上論結，本件原告之訴為一部有理由，一部無理由，並依民事訴訟法第七十九
    條但書、第三百九十條第二項、第三百九十二條，判決如主文。
中　　　華　　　民　　　國　　九十一　　年　　  十一　　月　　　二十　　日
                                  臺灣新竹地方法院民事第一庭
　　　　　　　　　　　　　　　　　　　　審判長法　　官　吳上晃
　　　　　　　　　　　　　　　　　　　　　　　法　　官　謝永昌
　　　　　　　　　　　　　　　　　　　　　　　法　　官　鄭子俊
右為正本係照原本作成。
如對本判決上訴，須於判決送達後二十日內向本院提出上訴狀。
~B法院書記官　林美足
中　　　華　　　民　　　國　　九十一　　年　　 十一　　 月　　　二十　　日
